【裁判字號】    95,上重更(二),31
【裁判日期】    950914
【裁判案由】    違反毒品危害防制條例
【裁判全文】
臺灣高等法院花蓮分院刑事判決    95年度上重更(二)字第31號
上   訴   人  臺灣花蓮地方法院檢察署檢察官
上訴人即被告  戊○○
                      現於臺灣花蓮監獄執行中
指定  辯護人  曾泰源律師
上列上訴人因被告違反毒品危害防制條例案件，不服臺灣花蓮地
方法院93年度訴字第119號中華民國94年2月18日第一審判決（
起訴案號：臺灣花蓮地方法院檢察署93年度偵524、963號），提
起上訴，本院判決後經最高法院第二次發回更審，茲判決如下：
    主  文
原判決關於戊○○販賣第一級毒品暨執行刑部分撤銷。
戊○○共同連續販賣第一級毒品，處無期徒刑，褫奪公權終身，
販賣毒品所得新台幣壹拾肆萬元沒收之，如全部或一部無法沒收
時，以其財產抵償之，扣案之第一級毒品海洛因壹小包 (淨重零
點捌陸公克)沒收銷燬之，扣案之記事本參本均沒收。
    事  實
一戊○○夥同年僅19歲之女子陳毅君基於共同販賣第一級毒品海
  洛因營利之概括犯意及犯意連絡，於民國93年1月至2月間，在
  花蓮縣花蓮市第一廣場、國盛6街41號6樓之6，販賣第一級毒
  品海洛因予萬桂蓮數十次，販賣金額總計新台幣 (下同)14 萬
  元，其販賣方法：由萬桂蓮事先以電話與戊○○或陳毅君使用
  之0000000000號行動電話連絡 (該行動電話為案外人吳明傑所
  有)後，由戊○○或陳毅君將海洛因交付予萬桂蓮並收取價金
  ，並由陳毅君負責記帳。93年3月23日為警持原審法院核發之
  搜索票前往花蓮市○○街155號大統賓館301室搜索，並扣得戊○○所有第一級毒品海洛因1小包 (淨重0.86公克)另於同年月
  24日由警方持原審法院核發之搜索票在花蓮市○○路39號陳毅
  君住處扣得陳毅君所有供記載其與戊○○共同販賣毒品之記事
  本3本。
二案經花蓮縣警察局花蓮分局移送台灣花蓮地方法院檢察署檢察
  官偵查起訴。
    理   由
一訊據被告戊○○矢口否認有前揭與陳毅君共同販賣第一級毒品
  海洛因之犯行，辯稱伊僅幫其叔叔送過海洛因，至於對方是什
  麼人伊不清楚；92年11月間萬桂蓮有打過電話給伊，伊所使用
  之0000000000號行動電話是92年12月底才由伊叔叔申請而伊使
  用的云云，然查：證人即本件向被告及陳毅君購買海洛因之萬
  桂蓮於警訊及檢察官偵查中已證稱伊向被告戊○○及陳毅君購
  買海洛因次數多達數十次，其中由戊○○送貨的有10幾萬元，
  另由陳毅君送貨的大約有4、5萬元，戊○○所使用的電話為
  0000000000號 (見警卷(二)第31-32頁，偵字第963號卷第81-82
  頁)，雖證人萬桂蓮於原審法院作證時否認曾向被告及陳毅君
  購買第一級毒品之事實，然參酌本件共同被告陳毅君 (業經判
  處罪刑確)於原審法院亦曾明確供稱伊確自93年1月間起幫被告
  戊○○接聽電話，記帳及運送 (按指交付毒品予買受人)安非
  他命及海洛因 (被告戊○○所涉販賣第二級毒品部已判決確定
  並送執行中)，扣案的記事本是記載賣毒品的，(見原審93年聲
  字第33號卷第4頁以下)，證人萬桂蓮於上述警訊中之供述即
  與共犯陳毅君上開在原審法院訊問時之供述主要情節均屬相符
  而具有可信之特別情況，雖其警訊中之陳述與審判中陳述不符
  ，然為證明犯罪事實存否所必要，依刑事訴訟法第159條之2規
  定，其警訊中之陳述即可為證據。而共同被告 (共犯)陳毅君
  上述於原審法院所為自白，即與證人萬桂蓮上述警訊及檢察官
  偵查中之供述相符，自亦得採為認定本件被告戊○○犯罪之證
  據。另證人萬桂蓮於原審有利於被告之證言，經核乃護被告
  戊○○之詞而不能採信。如上所述，被告與陳毅君共同販賣海
  洛因予萬桂蓮次數既達數十次，衡情當非僅在轉讓，其有營利
  之事實，亦甚明顯而堪予認定，被告之辯解核無可採。末查依
  萬桂蓮所供述其向被告及陳毅君購買次數之多，亦無法期待其
  就買受之詳細次數，購買金額為具體之供述，因此本院認無再
  傳訊證人萬桂蓮之必要，本件被告犯行已臻明確而堪予認定。
二核被告所為，係犯毒品危害防制條例第4條第1項販賣第一級毒
  品罪；被告戊○○所犯上開之罪與陳毅君間有犯意連絡及行為
  分擔，為共同正犯。被告先後多次犯行時間緊接，所犯為構成
  要件相同之同一罪名，依其情節顯係基於概括犯意而為之，應
  依修正前刑法第56條之規定論以一罪 (所犯法定本刑為死刑或
  無期徒刑，依法不得加重)。再刑法第56條連續犯之規定已修
  正公布廢除，此項廢除雖非犯罪構成要件之變更，但顯已影響
  行為人刑罰之法律效果，自屬法律之變更，依修正後刑法第2
  條第1項規定，比較新舊法之結果，應適用較有利於被告之行
  為時法律即舊法論以連續犯 (參照最高法院95年第8次刑事庭
  會議紀錄)，併予敘明。本件原審論處被告共同連續販賣第一
  級毒品罪刑，原非無見，惟查：原審誤認被告尚有販賣第一級
  毒品海洛因予丁○○，已有未當 (理由後述)，且扣案行動電
  話2支於扣案時均為易付卡門號，客戶姓名分別為林秀娟、李
  仕傑，此有中華電信公司花蓮營運處及遠傳電信公司函各1份
  在卷可稽，可見該2支行動電話並非被告或共犯所有，原審諭
  知沒收，經核即有未當。本件公訴人於原審論告時即對被告求
  處無期徒刑，及本件原審依其求刑而為判決，竟又以原審量刑
  過輕提起上訴，其上訴雖無理由，被告上訴否認犯罪雖亦無理
  由，惟原判決既有上開疏誤，仍應由本院撤銷改判。茲審酌本
  件被告犯罪次數雖多，惟販賣數量不多等一切情狀，量處無期
  徒刑，並宣告褫奪公權終身。販賣第一級毒品所得證人萬桂蓮
  雖供稱由被告戊○○交付者為10幾萬元，陳毅君交付者為4、5
  萬元，詳細數目固無從確認，然本院認應依其所述之最低數額
  做為認定事實之依據，此部分販賣所得共計14萬元應依法宣告
  沒收，如全部或一部無法沒收時，以其財產抵償之。另扣案記
  事本3本為共犯陳毅君所有，且為供本件犯罪之用，業據陳毅
  君供明在卷，其他扣案如事實欄所示海洛因為違禁物，因均依
  法宣告沒收，其中海洛因並諭知銷燬。
三最高法院發回意旨部分，經調查後說明如次：
  (一)被告用以連絡販賣毒品之0000000000號行動電話非被告所有
  ，業據被告戊○○陳述在卷，且該行動電話係案外人吳明傑所
  申請，此亦有該行動電話門號查詢表在卷可稽 (見警卷(一)第88
  頁)，而毒品危害防制條例規定供犯該條例所定各項犯罪所用
  之物應予宣告沒收，應以該物為犯人所有者為限；上開行動電
  話既非被告或共犯所有，依法自不得宣告沒收。
  (二)依警卷(二)第16、17、20及67頁及陳毅君警訊筆錄所載，「阿
    志」向陳毅君洽購者是「三張硬的」，而一般販賣毒品暗語
    所指「硬的」為安非他命 (軟的指海洛因)，此為本院職務
    上熟知之事實，且經陳毅君供承在卷，則「阿志」所購買者
    係指安非他命，於本件被告所犯販賣第一級毒品無涉。其他
    電話鑑聽紀錄均與乙○○、丙○○姐妹無涉，且乙○○、丙○○姐妹均未曾向被告或陳毅君購買海洛因，此亦據乙○○
    、丙○○於本院本次更審中證述在卷，陳毅君於警訊中供稱
    有賣海洛因予乙○○、丙○○即無特別可信之情況而可採信
    ，凡此均不能證明被告尚有販賣海洛因予「阿志」、乙○○
    、丙○○等人而為法院應併予審判之問題。
四原審及本院前審雖併認被告尚有販賣第一級毒品海洛因予丁○○1千元，然查：本件公訴人於原審係指被告尚有販賣第二級
  毒品安非他命予丁○○及轉讓一級毒品予簡文雄（見原審卷第
  10 6、107頁)，雖陳毅君於警訊中亦供稱曾販賣海洛因1千元
  予丁○○云云，然此亦無特別可信之情況，再觀之通訊監聽記
  錄，其間提及「王仔」剛拿4分之1「軟的」或問戊○○有沒有
  辦法向叔叔拿「硬的」；前者似指「王仔」拿4分之1「軟的」
  給伊，後者指的是安非他命 (見警卷(一)第152頁以下），其他
  亦無明確涉及丁○○向被告或共犯陳毅君購買海洛因之事實，
  丁○○於檢察官偵查時間供稱曾向被告戊○○「拿」毒品，惟
  並未具體言及係購買第一級毒品（見原審卷第151-155頁)，而
  陳毅君於偵查中又謂是被告戊○○要伊去向丁○○購買毒品 (
  見偵字第963號卷第69頁)，則本件並無證據足資認被告或共犯
  陳毅君確有共同販賣第一級毒品海洛因予丁○○之犯行，附此
  敘明。
據上論斷，應依刑事訴訟法第369條第1項前段、第364條、第299
條第1項前段，毒品危害防制條例第4條第1項、第18條第1項前段
、第19條第1項，刑法第11條前段、第28條、第37條第1項，修正
前刑法第56條，修正後刑法第2條第1項，判決如主文。
本案經檢察官甲○○到庭執行職務。
中    華    民    國    95    年    9    月    14     日
                  刑事庭審判長法  官  謝志揚
                              法  官  湯文章
                              法  官  蔣有木
以上正本證明與原本無異。
如不服本判決，應於送達後10日內，向本院提出上訴狀。其未敘
述理由者，並應於提出上訴狀後10日內向本院補提理由狀（須附
繕本）。
                              書記官  劉夢蕾
中    華    民    國    95    年    9    月    14      日
附錄本案論罪科刑之法律條文：
毒品危害防制條例第4條：
製造、運輸、販賣第一級毒品者，處死刑或無期徒刑；處無期徒
刑者，得併科新臺幣1千萬元以下罰金。
製造、運輸、販賣第二級毒品者，處無期徒刑或7年以上有期徒
刑，得併科新臺幣7百萬元以下罰金。
製造、運輸、販賣第三級毒品者，處5年以上有期徒刑，得併科
新臺幣5百萬元以下罰金。
製造、運輸、販賣第四級毒品者，處3年以上10年以下有期徒刑
，得併科新臺幣3百萬元以下罰金。
製造、運輸、販賣專供製造或施用毒品之器具者，處1年以上7
年以下有期徒刑，得併科新臺幣1百萬元以下罰金。
前五項之未遂犯罰之


司法院資訊處製作；財團法人民間司法改革基金會備份。
